【裁判字號】    99,審訴,3401
【裁判日期】    991102
【裁判案由】    毒品危害防制條例
【裁判全文】
臺灣高雄地方法院刑事判決            99年度審訴字第3401號
公  訴  人  臺灣高雄地方法院檢察署檢察官
被      告  甲○○
上列被告因違反毒品危害防制條例案件，經檢察官提起公訴（99
年度毒偵字第4470號），嗣因被告就被訴事實為有罪陳述，經本
院告知簡式審判程序意旨並聽取公訴人及被告之意見後，本院合
議庭裁定由受命法官獨任依簡式審判程序審理，判決如下：
    主  文
甲○○施用第一級毒品，累犯，處有期徒刑拾壹月。
    事  實
一、甲○○於民國89年間因施用毒品案件，經臺灣板橋地方法院
    以89年度毒聲字第2982號裁定送觀察、勒戒後，認有繼續施
    用毒品之傾向，以89年度毒聲字第3327號裁定令入戒治處所
    施以強制戒治，於91年9 月25日強制戒治期滿執行完畢，並
    經臺灣高雄地方法院檢察署檢察官以92年度戒毒偵字第366
    號為不起訴處分確定。又於前開強制戒治執行完畢釋放後5
    年內，於94年間施用第一級毒品案件，經本院以94年度訴字
    第2206號判處有期徒刑10月確定，於96年5 月12日縮刑期滿
    執行完畢。詎猶不知悔改，復基於施用第一級毒品之犯意，
    於99年6 月7 日下午4 時許，在高雄縣鳥松鄉之友人住處內
    ，以將第一級毒品海洛因摻水置於針筒內注射之方式，施用
    海洛因1 次。嗣於同日下午5 時許，在高雄縣仁武鄉○○路
    17之4 號前，為埋伏查緝毒品警員發現其手臂及腳部小腿等
    部位有注射痕跡，予以攔檢盤查，並經其同意採尿送驗，結
    果呈嗎啡、可待因陽性反應。
二、案經高雄市政府警察局三民第一分局移送臺灣高雄地方法院
    檢察署檢察官偵查起訴。
    理  由
一、本件被告甲○○所犯係死刑、無期徒刑、最輕本刑為3 年以
    上有期徒刑以外之罪，其於準備程序中就被訴事實為有罪之
    陳述，經本院告知簡式審判程序之旨，並聽取公訴人及被告
    意見後，合議庭裁定由受命法官獨任進行簡式審判程序，合
    先敘明。
二、上揭犯罪事實業據被告於本院審理時坦承不諱，且被告為警
    查獲後，經採其尿液送驗結果，呈現嗎啡、可待因陽性反應
    ，有高雄市政府警察局三民第一分局毒品案件尿液送驗編號
    與真實姓名對照表、高雄市立凱旋醫院99年6 月24日轉碼編
    號A00000000 號濫用藥物尿液檢驗報告各1 份在卷可稽（見
    警卷第14至15頁），足見被告之任意性自白與事實相符，得
    為認定犯罪之依據。是以，被告上開施用第一級毒品之犯行
    ，堪以認定。
三、按海洛因係毒品危害防制條例第2 條第2 項第1 款所稱之第
    一級毒品，依法不得持有、施用。次按毒品危害防制條例於
    92年7 月9 日修正公布，自93年1 月9 日施行，其中第20條
    、第23條將施用毒品之刑事處遇程序，區分為「初犯」及「
    5 年內再犯」、「5 年後再犯」。依其立法理由之說明：「
    初犯」，經觀察、勒戒或強制戒治後，應為不起訴處分或不
    付審理之裁定；經觀察、勒戒或強制戒治執行完畢釋放後，
    「5 年內再犯」者，因其再犯率甚高，原實施之觀察、勒戒
    及強制戒治既已無法收其實效，爰依法追訴或裁定交付審理
    。至於經觀察、勒戒或強制戒治執行完畢釋放後，「5 年後
    再犯」者，前所實施之觀察、勒戒或強制戒治已足以遮斷其
    施用毒品之毒癮，為期自新及協助其斷除毒癮，仍適用「初
    犯」規定，先經觀察、勒戒或強制戒治之程序。從而依修正
    後之規定，僅限於「初犯」及「5 年後再犯」二種情形，始
    應先經觀察、勒戒或強制戒治程序。倘被告於5 年內已再犯
    ，經依法追訴處罰，縱其第3 次（或第3 次以上）再度施用
    毒品之時間，在初犯經觀察、勒戒或強制戒治執行完畢釋放
    5 年以後，已不合於「5 年後再犯」之規定，且因已於「5
    年內再犯」，顯見其再犯率甚高，原實施觀察、勒戒或強制
    戒治，已無法收其實效，即應依該條例第10條處罰（最高法
    院95年度第7 次刑事庭會議決議參照）。查本件被告有如事
    實欄所載，受強制戒治執行完畢釋放後5 年內，又於94間再
    犯施用第一級毒品案件，經本院以94年度訴字第2206號判處
    有期徒刑10月確定之事實，有臺灣高等法院被告前案紀錄表
    1 份在卷可憑，足認其再犯率甚高，原實施強制戒治程序，
    顯無法遮斷其毒癮而收其實效，則其本件於前揭時、地再度
    施用海洛因之犯行，即非屬該條例第20條第3 項所稱「5 年
    後再犯」之情形，揆諸前揭最高法院決議意旨，自應依該條
    例第10條之規定予以追訴處罰。從而，本件事證明確，被告
    涉犯毒品危害防制條例第10條第1 項之罪，應堪認定。
四、核被告所為，係犯毒品危害防制條例第10條第1 項之施用第
    一級毒品罪。其為施用而持有第一級毒品之低度行為，應為
    其施用之高度行為所吸收，不另論罪。又被告有如事實欄所
    載，受有期徒刑執行完畢之事實，有臺灣高等法院被告前案
    紀錄表附卷可參，其受徒刑之執行完畢，5 年內故意再犯本
    件有期徒刑以上之罪，為累犯，應依刑法第47條第1 項加重
    其刑。爰審酌被告前有施用毒品前科，素行不佳，另於98年
    間因施用毒品案件，經檢察官以98年度毒偵字第2038號為緩
    起訴處分確定，緩起訴期間為2 年，自98年6 月4 日至100
    年6 月3 日止，並應支付新臺幣1 萬元之處分金，有上開臺
    灣高等法院被告前案紀錄表可參，然其經觀察、勒戒及強制
    戒治及刑之執行完畢後，於前開緩起訴期間仍不知悔改，未
    能徹底戒絕毒品，再犯本件施用第一級毒品罪，顯見其無戒
    毒悔改之意，惟念及其施用毒品，乃戕害一己之身體健康，
    所為尚未害及他人，且於本院審理時終能坦承犯行，與其犯
    罪動機、目的、所生危害、其配偶已歿須獨自撫養小孩，有
    其全戶戶籍資料查詢結果可憑（見本院卷第29至30頁），及
    其自稱國中肄業，現從事資源回收工作，月收入約1 萬多元
    等一切情狀（見本院卷第26頁），量處如主文所示之刑，以
    示懲儆。
據上論斷，應依刑事訴訟法第299 條第1 項前段、第273 條之1
第1 項，毒品危害防制條例第10條第1 項，刑法第11條前段、第
47條第1 項，判決如主文。
本案經檢察官王兆琳到庭執行職務。
中    華    民    國    99    年    11    月     2    日
                      刑事第十庭      法  官  周佳佩
以上正本證明與原本無異。
如不服本判決應於收受判決後10日內向本院提出上訴書狀，並應
敘述具體理由。其未敘述上訴理由者，應於上訴期間屆滿後20日
內向本院補提理由書(均須按他造當事人之人數附繕本)「切勿逕
送上級法院」。
中    華    民    國    99    年    11    月    2     日
                                      書記官  李承悌
附錄本案論罪科刑法條：
毒品危害防制條例第10條第1 項
施用第一級毒品者，處6 月以上5 年以下有期徒刑。

司法院資訊處製作；財團法人民間司法改革基金會備份。
